臺灣高雄地方法院民事裁定　　　　　　100年度家聲字第494號
聲　請　人　楊惠如　
相　對　人　林宏杰　
上聲請人聲請變更子女姓氏事件，本院裁定如下：
    主  文
准予變更兩造所生未成年子女林彥廷（男，民國○○年○ 月○○日生
，身分證統一編號：Ｚ000000000號）、林怡君（女，民國○○年○
月○○日生，身分證統一編號：Ｚ000000000號）之姓氏為母姓「楊
」。
程序費用新臺幣壹仟元由聲請人負擔。
    理  由
一、聲請人楊惠如與相對人林宏杰前於婚姻關係存續中，共同育
    有未成年子女林彥廷（男，民國○○年○ 月○○日生，身分證統
    一編號：Ｚ000000000號）、林怡君（女，民國96年5 月10日
    生，身分證統一編號：Ｚ000000000號）。惟兩造於民國97年
    6 月12日協議離婚，並約定林彥廷之權利義務行使或負擔，
    由相對人任之，林怡君之權利義務行使或負擔，由聲請人任
    之；嗣於97年11月3 日再重新約定林彥廷權利義務行使或負
    擔，改由聲請人任之。然自兩造離婚前2 、3 個月，相對人
    即未曾照顧、探視過林彥廷、林怡君，亦未曾支付扶養費用
    ，顯未善盡為人父之責；倘其等仍從父姓，自不利於人格成
    長；又其等現係與聲請人及娘家共同居住，自有改從母姓之
    需要，爰依民法第1059條第5 項第1 款之規定，請求變更姓
    氏為母姓即聲請人之「楊」姓等語。
二、按「有下列各款情形之一，且有事實足認子女之姓氏對其有
    不利之影響時，父母之一方或子女得請求法院宣告變更子女
    之姓氏為父姓或母姓：一、父母離婚者。二、父母之一方或
    雙方死亡者。三、父母之一方或雙方生死不明滿三年者。四
    、父母之一方曾有或現有未盡扶養義務滿二年者」，民法第
    1059條第5 項定有明文。
三、經查：聲請人主張之上揭事實，業據聲請人於本院調查時到
    庭陳述綦詳，並提出戶籍謄本2 件為證，且相對人於本院調
    解及調查期日，經合法通知均未到場，復未提出書狀作何聲
    明或陳述，自堪信聲請人之主張為真實。本院審酌兩造離婚
    後，雖最後約定由聲請人擔任2 名未成年子女監護人，但對
    於未成年子女之養育照顧責任乃法定義務，仍不能免除，相
    對人於離婚後，即失其行蹤，於林彥廷、林怡君童年階段，
    疏於滋養父愛，不與聞問，形同陌路，怠忽父職，殊非可取
    。林彥廷、林怡君本從父姓，除血緣關係外，於其身分認同
    、人格形塑自無助益，且其等於父母離異後，即由聲請人擔
    負養育照護責任，與聲請人家族親情聯繫自屬較為緊密，則
    變更為母姓，自有助於加強其對聲請人之認同感，及避免其
    於成長過程中遭受同儕之異樣眼光。準此以言，應認林彥廷
    、林怡君改從母姓，係符合其等之最佳利益。從而，
    本件聲請，為有理由，應予准許，爰宣告變更林彥廷、林怡
    君之姓氏為母姓「楊」。
四、依非訟事件法第21條第1 項、第24條第1 項，裁定如主文。
中    華    民    國  100     年    12    月    16    日
                  家事法庭    法  官  李嘉益
上為正本係照原本作成。
如對本裁定抗告，須於本裁定送達後10日之不變期間內，向本院
提出抗告狀，並應繳納抗告費新臺幣1,000元。
中    華    民    國   100    年    12    月    16    日
                              書記官  李冠毅